【裁判字號】    99,交聲,331
【裁判日期】    990331
【裁判案由】    違反道路交通管理處罰條例聲明異議
【裁判全文】
臺灣臺北地方法院交通事件裁定         99年度交聲字第331號
原處分機關  臺北市交通事件裁決所
異  議  人
即受處分人  甲○○
                      4樓
上列受處分人因違反道路交通管理處罰條例案件，不服臺北市交
通事件裁決所於中華民國99年2月23日所為之處分（原處分案號
：北市裁罰字第裁22–ZCA389213號），聲明異議，本院裁定如
下：
    主  文
異議駁回。
    理  由
一、原處分機關臺北市交通事件裁決所係以：異議人即受處分人
    甲○○於民國98年9月11日上午9時45分，駕駛車號2E–5278
    號自用小客車（所有人為涂馨元），沿國道一號南下方向行
    ，行經國道一號南下152.1公里處，為警使用電腦雷達自動
    照相測速器鎖定採證，並依採證照片，逕行舉發有「汽車行
    駛高速公路速度超過最高速限，超速20公里以上未滿40公里
    」之違規行為，並以該車所有人涂馨元為受通知人，寄送舉
    發通知單。嗣經該車所有人涂馨元於98年12月29日，依道路
    交通管理處罰條例第85條第1項及違反道路交通管理事件統
    一裁罰基準及處理細則第36條規定，申請歸責駕駛人即異議
    人，原處分機關依法通知異議人上開違規時間、地點及事由
    ，並另定應到案日期99年1月29日，惟異議人對上開違規情
    事仍有疑義，惟經原舉發調查後，仍認其違規情節明確，原
    處分機關遂於99年2月23日，依道路交通管理處罰條例第33
    條第1項第1款規定，裁處罰鍰新臺幣（下同）3千5百元，並
    依同條例第63條第1項規定記違規點數1點在案。
二、異議意旨略以：異議人駕駛上開車號之自用小客車，於98年
    9月11日上午9時45分，沿國道一號南下方向行駛，行經國道
    一號南下152.1公里處，遭拍照取締超速，惟該路段之「前
    有測速照相」之警告標示，設於南下151公里處，距取締處
    有1.1公里之遠，原處分機關竟未予糾正原舉發機關錯誤之
    舉發，仍逕予裁處異議人罰鍰3千5百元，並記違規點數1點
    ，異議人實難甘服，為此，依法聲明異議等語。
三、按行車速度，依速限標誌或標線之規定，道路交通安全規則
    第93條定有明文。又汽車行駛高速公路及快速公路，應依速
    限標誌指示，高速公路及快速公路交通管制規則第5條亦有
    明文。再按汽車行駛於高速公路、快速公路或設站管制之道
    路，不遵使用限制、禁止、行車管制及管理事項之管制規則
    而行車速度超過規定之最高速限或低於規定之最低速限者，
    處汽車駕駛人3千元以上6千元以下罰鍰；汽車駕駛人有道路
    交通管理處罰條例第33條第1項情形之一者，除依原條款處
    罰鍰外，記違規點數1點，道路交通管理處罰條例第33條第1
    項第1款、第63條第1項第1款分別規定甚明。再按，對於汽
    車駕駛人行車速度超過規定之最高速限或低於規定之最低速
    限之違規行為，採用固定或非固定式科學儀器取得證據資料
    證明者，於一般道路須至少1百公尺，於高速公路、快速公
    路須至少於3百公尺前，明顯標示之，道路交通管理處罰條
    例第7條之2第3項亦有明文。
四、經查：
(一)、異議人確有於98年9月11日上午9時45分，駕駛車號2E–5278
    號自用小客車（所有人為涂馨元），沿國道一號南下方向行
    ，行經最高速限標誌100公里之國道一號南下152.1公里處之
    事實，此為異議人所不爭執。而異議人駕駛之上開車號自小
    客車，於上揭時、地，確未依國道一號最高限速100公里而
    行駛於該路段，經設置於該路段之雷達自動照相測速儀器鎖
    定拍照採證，並測得異議人駕駛之車輛當時時速為120公里
    等情，有舉發照片1幀在卷可稽。而上開測速採證所使用之
    雷射自動測速儀器（規格為24.125GHz【K–Band】照相式，
    廠牌GATSOMETER，型號主機、天線部分均為TYPE 24），業
    經經濟部標準檢驗局於98年8月17日檢定合格，有效期限至
    99年8月31日，此有經濟部標準檢驗局出具之雷射測速儀檢
    定合格證書1紙、儀器照片2幀在卷足據。從而，異議人所有
    之上開車號自小客車行駛上開路段，確有超速20公里之事實
    ，要堪認定。
(二)、異議人雖以前詞置辯。然查，上開測照地點之前方國道一號
    151.05公里南向處，已依規定豎立「前有測速照」告示牌提
    醒用路人，且該測照地點確實經網路公告後才實施，用路人
    均可上內政部警政署道公路警察局（網址：http://www.hpb
    .gov.tw）查閱，而該告示牌與測照地點相距1050公尺，符
    合交通法令「至少於3百公尺前」；又國道一號南向大安溪
    橋以此之各匝道入口處及沿線適當地點，道路主管機關均有
    豎立速限標誌，測照地點之前方150.8公里處，亦設有最高
    速限為100公里／小時」，最低速限為「60公里／小時」之
    標誌等情，亦有內政部警政署國道公路警察局第三警察隊99
    年3月24日公警三交字第09990301926號函檢附現場告示、標
    誌照片2幀附卷可佐。而揆諸道路交通管理處罰條例第7條第
    3項之法文意旨及欲達成之立法目的，應係告知用路人須確
    實遵守交通規則，以維護交通秩序，並確保自己與其他人之
    生命身體財產等安全，同時課以國家時時提醒駕駛者小心謹
    慎之義務，而非為單純於意外之處舉發制裁駕駛者。又該條
    文雖僅係規定至少於3百公尺前須明顯標示，而未明示所謂
    的前方有無一定之距離限制，考其用意應係讓員警得因地因
    時制宜，賦予其一定程度之裁量權限，避免限制過於僵硬。
    本件告示牌設置處與異議人經舉發地點間相隔1.05公里，不
    僅已符合法令規範之「至少3百公尺處，明顯標示之」，且
    亦與測照設置地點相距過遠之情形，原舉發單位所為已滿足
    前述告知作為義務。參以，國道一號南下路段各匝道入口處
    及沿線適當地點，均已豎立速限標誌，已如前述，異議人自
    無從諉為不知應遵守高速公路最高速限之規範，惟其仍以時
    速120公里之速度，行駛於上開國道一號南下路段，其上開
    超速行駛違規情事，至臻明確。異議人前開置辯，要無足採
    。
五、綜上所述，異議人所有之上開車號自小客車，於上開時、地
    ，確有「汽車行駛高速公路速度超過規定最高時速20公里以
    上未滿40公里」之違規屬實，且違規地點亦無違誤，異議人
    猶詞，指摘舉發有誤，並無理由。是原處分據此裁處異議人
    罰鍰3千5百元，並記違規點數1點，於法尚無不合，應予維
    持。本件異議，為無理由，應予駁回。
六、據上論斷，應依道路交通案件處理辦法第19條，裁定如主文
    。
中    華    民    國    99    年    3     月    31    日
                              交通法庭法  官  李殷君
以上正本證明與原本無異。
如不服本裁定應於送達後5日內向本院提出抗告狀。
                                      書記官  殷玉芬
中    華    民    國    99    年    4     月    2     日

司法院資訊處製作；財團法人民間司法改革基金會備份。
